【裁判字號】    92,上訴,2981
【裁判日期】    921217
【裁判案由】    毒品危害防制條例等
【裁判全文】
臺灣高等法院刑事判決                          九十二年度上訴字第二九八一號
    上  訴  人
    即  被  告  丙○○
    指定辯護人  本院公設辯護人  甲○○
右上訴人因毒品危害防制條例等案件，不服臺灣板橋地方法院九十二年度訴字第二六
六號，中華民國九十二年七月十七日第一審判決（起訴案號：臺灣板橋地方法院檢察
署九十一年度偵字第九四四四號），提起上訴，本院判決如左：
    主  文
原判決關於丙○○部分撤銷。
丙○○無罪。
    理  由
一、公訴意旨略以：被告丙○○於民國（下同）九十一年五月二十二日下午一時二十
    八分至二時十八分間，接獲乙○○之行動電話（乙○○之行動電話門號為000
    0000000號，被告丙○○之行動電話門號為0000000000號行動
    電話，該行動電話原為丙○○之男友涂維禎所有，涂維禎於九十一年五月二十一
    日因毒品危害防制條例案件經通緝到案後，將該行動電話交由丙○○代為持有保
    管）後，知悉乙○○欲向其男友涂維禎購買海洛因（實際上乙○○佯欲購買），
    而丙○○前因將其與男友共同施用之海洛因十一小包（驗餘淨重五點三四公克）
    、殘渣袋七個、分裝匙一支隨身攜帶外出，以避免警察前往臺北縣土城市○○街
    其男友之租屋處搜索，乃意圖營利，向乙○○表示涂維禎已於日昨遭警逮獲，其
    正欲前往臺灣板橋地方法院看是否能探視或辦理交保，順便約定在臺灣板橋地方
    法院門口見面，進行海洛因交易，丙○○為分散風險，先在臺北縣土城市○○路
    ○段附近，將一部分之海洛因六小包（驗餘淨重四點六四公克）、分裝匙乙支、
    殘渣袋六個等物交由陪同前往法院之友人李怡璇置於胸罩內藏匿（按李怡璇不知
    丙○○與乙○○間約定交易毒品情事），另將其餘之五小包海洛因（驗餘淨重０
    點七公克）及殘渣袋一小包藏放於自己皮包內，攜往約定地點欲販賣海洛因與乙
    ○○，嗣乙○○於同日十四時三十分許（起訴書誤載為五十五分許），在臺灣板
    橋地方法院門口見到丙○○後，因身上沒錢，且原即無購買海洛因之意思，竟意
    圖為自己不法之所有，持自己所有之水果刀刀殼（未有刀身）一支，趨前自後抵
    看到乙○○僅持有水果刀刀殼，即不肯交付海洛因，乙○○見丙○○緊抓著自己
    之皮包，即變更其恐嚇取財之犯意為搶奪財物之犯意，趁丙○○不備之際，出手
    搶奪丙○○手中之皮包（內有現金新臺幣《下同》七千零五十元、國民
    枚、行動電話乙支《門號0000000000號，為丙○○自己所有行動電話
    》、海洛因五小包及殘渣袋一小包等物），丙○○見狀即與其拉扯，在旁之李怡
    璇不明究裡，大喊搶劫，惟乙○○仍將丙○○之皮包帶扯斷，搶得該只皮包，迅
    速逃離現場（乙○○搶奪部分業經原審判處罪刑確定），適臺灣板橋地方法院大
    門之執勤法警陳明生見狀查覺，迅即吹哨追趕，另臺灣板橋地方法院檢署法警喬
    鴻潔、黃志榮亦先後加入，乙○○邊跑邊將所搶得皮包、水果刀刀殼、安全帽等
    物品沿路丟下，以湮滅罪證，惟仍在臺北縣土城市○○路九十九巷之土城運動公
    園旁遭趕至之法警喬鴻潔、黃志榮逮獲，並查扣其所有丟棄在地上之水果刀刀殼
    乙把，丙○○及李怡璇隨後撿拾乙○○搶得之皮包後尾隨到場，乙○○當場向法
    警喬鴻潔、黃志榮表示其並非要搶錢，而係要搶該皮包內之毒品，始查悉丙○○
    上開販賣海洛因未遂犯行，並在丙○○之皮包內查扣海洛因五小包（驗餘淨重０
    點七公克）、殘渣袋乙個，及在李怡璇胸罩內查扣丙○○所寄放之海洛因六小包
    （重約四點六四公克）、分裝匙乙支、殘渣袋六個，另扣得丙○○所持有門號0
    000000000號之行動電話一支（丙○○、李怡璇所涉施用毒品部分，均
    另案偵辦）。因認被告丙○○涉犯毒品危害防制條例第四條第五項、第一項之販
    賣第一級毒品未遂罪云云。
二、按犯罪事實應依證據認定之，無證據不得推定其犯罪事實；又不能證明被告犯罪
    者，應諭知無罪之判決。刑事訴訟法第一百五十四條、第三百零一條第一項分別
    定有明文。再認定犯罪事實所憑之證據，雖不以直接證據為限，然而無論直接或
    間接證據，其為訴訟上之證明，須於通常一般之人均不致於有所懷疑，而得確信
    其為真實之程度者，始得據為有罪之認定。且犯罪事實須憑證據，為刑事訴訟法
    所明定，故被告犯罪嫌疑，經審理事實之法院，以盡其調查職責，仍不能發現確
    實之證據足資證明時，自應依法為無罪判決。且事實之認定，應憑證據，如未能
    發現相當證據，或證據不足以證明，自不能以推測或擬制之方法，以為裁判基礎
    ，最高法院七十六年臺上第四九八六號、二十年上字第八九三號、四十年臺上字
    第八六號判例亦足資參照。
三、公訴人認被告涉有右開犯行，無非係以同案被告乙○○之供詞，且被告於前開時
    地為警查獲時，經當場扣得海洛因六小包（驗餘淨重四點六四公克）、海洛因五
    小包（驗餘淨重０點七公克）分裝匙乙支、殘渣袋六個及殘渣袋一小包，為其主
    要論據。
四、訊據被告堅詞否認有上開犯行，辯稱：伊並未販賣安非他命與乙○○，乙○○打
    電話給伊是為了要找伊男朋友，他說他要來法院，一來後就向伊借錢，伊拒絕，
    二人就在該處拉扯，李怡璇才喊搶劫，乙○○一緊張就跑了，至李怡璇身上之海
    洛因是她自己的，伊不想拖她下水，才說是伊寄放在該處，再伊身上遭查獲的海
    洛因係伊與男友平時要用的，當天伊準備將男友的東西拿去法院交給男友，因為
    害怕警察去家裡搜索，才將毒品帶出，非要販賣等語。經查：
(一)證人乙○○於警訊中固供稱：「（你為何知道丙○○皮包內有海洛因？）因我打
    電話0000000000號的大哥大是丙○○接聽的，而丙○○有問我說你是
    要海洛因嗎，我說是，並丙○○自動約我在土城市○○路○段延吉街口的陸橋下
    見面，時間是九十一年五月二十二日十三時見面。見面時丙○○叫我拿錢新台幣
    三仟元出來讓丙○○看錢，因我沒辦法拿錢出來，丙○○也說沒辦法拿貨出來，
    然後丙○○就離開了。」、「（你為何在土城市○○路一三八號板地院前外的圍
    牆搶皮包）因我於十四時三十分許打0000000000號的大哥大給丙○○
    ，而丙○○說她現在在板橋地院前，叫我馬上前往，等我至板院前時，看到丙○
    ○伊就走過去直接向丙○○索取海洛因，因而丙○○說好啦，但都沒有拿給我，
    而丙○○的手都在皮包旁，我就上前搶她的皮包後，丙○○就叫搶劫，而我跑了
    二、三步後就把她的皮包丟掉在地上後，隨後就被警方抓到。」、「（丙○○說
    你持水果刀威脅她拿出海洛因出來，你作何解釋？）因伊拿的是水果刀殼，想威
    脅她，並沒有刀柄等語」、「（你為何知道丙○○在販賣海洛因？）因伊打電話
    0000000000號大哥大，是她自己說的」等語（見偵卷第四頁背面、第
    五頁），但嗣於原審已改稱：當天中午還是下午，打了一或二通，打過去是丙○
    ○接的。我之前有見過丙○○幾次，因為我認識丙○○的男朋友，外號叫「排骨
    」的，丙○○曾經跟「排骨」出來跟我見面過，所以認識丙○○。我與丙○○見
    過二、三次面，我跟排骨見面是因為我們當時都有吸毒，所以會在中和那邊拿毒
    品，會遇到。是偶然遇到，不是事先約的。都是在中和遇到的，（當天打電話做
    何事？）本來要找丙○○的男友，但是是丙○○接的，所以我要跟丙○○借二千
    元，她就約我在板橋法院門口見面，她說她朋友在法院要交保，所以約在法院，
    （丙○○是否答應要借你二千元？）有答應，所以叫我去法院門口見面。見面後
    我就要跟她拿錢，我因為毒發作，她說要等一下，所以跟她發生拉扯叫她快一點
    ；因丙○○皮包內有海洛因，所以搶皮包所得海洛因自己使用等語，前後不一其
    詞，已有瑕疵可指，雖該項供詞，與被告供述之情節有異，惟仍不足認定被告所
    辨為不可採。
(二)證人即臺灣板橋地方法院檢察署法警喬鴻潔、黃志榮於偵查中證稱：伊等聽到搶
    劫，伊等出來看及幫忙陳明生追捕乙○○，未注意其身上是否拿刀，但他沿路丟
    東西，在運動公園捉到他，伊等問他為何搶別人物品，他說他並非要搶錢，而是
    要搶皮包內的藥（台語，即毒品），此時謝、李二女聽後，馬上轉身欲離去，伊
    等請其留下來以清點財物，起初他們二人不肯，並一直要逃跑，謝女將一小皮包
    藏至左後口袋，後來自行出示，發現其內有毒品等語，證人黃志榮另證稱：（乙
    ○○是否說為何要搶藥？）伊有問他，其稱打電話約謝女佯稱準備要買些毒品，
    但因自己沒錢，所以謝女不理他，不得已才在法院前搶謝女皮包內毒品等語，證
    人喬鴻潔亦證稱：（乙○○是否告知為何搶劫？）當時乙○○稱向謝女買毒品不
    成才會搶，並主動出示行動電話前十通電話中有謝女的0000000000號
    通話紀錄二、三通等語（見偵卷第六十三頁至六十四頁背面），惟查：證人喬鴻
    潔、黃志榮之前開證詞僅能證明乙○○於警訊時有前開自白，並無法擔保乙○○
    自白之真實性，自不足採為斷罪資料。
(三)本件於被告丙○○及同案被告李怡璇身上所查獲之白粉共十一包，經送法務部調
    查局鑑定結果，確係第一級毒品海洛因，固有法務部調查局九十一年七月八日調
    科壹字第０六０００六二五四號、九十一年七月十二日調科壹字第０六０００六
    二五五號鑑定通知書影本二件在卷可稽（見偵卷第八十八頁、九十二頁），其中
    海洛因五小包及殘渣袋一小包，係在被告皮包內遭查獲，另海洛因六小包（重約
    四點六四公克）、分裝匙乙支、殘渣袋六個，係在同案被告李怡璇胸罩內查扣，
    惟係被告丙○○當日所寄放等情，亦據被告丙○○於警訊、偵查初訊中供承不諱
    （見偵卷第九頁、第十頁、第四十六頁），核與同案被告李怡璇於警訊及偵查初
    訊時所述相符（見偵卷第十五頁、第四十五頁），雖被告丙○○嗣於原審改稱李
    怡璇身上的毒品係李怡璇自己所有云云，同案被告李怡璇亦附和其詞，惟彼等供
    詞反覆，顯係迴護被告之詞，不足採信。但查被告確因施用第一級毒品海洛因，
    經臺灣板橋地方法院檢察署檢察官聲請原審法院以九十一年毒聲字第二七九二號
    裁定送觀察、勒戒後，認無繼續施用毒品之傾向，有本院被告全國前案紀錄表一
    份在卷可稽，足見被告所辯其非法持有安非他命，係欲供己施用等語，非不足取
    ，尚難認定係作為販賣之用。至扣案之分裝袋及殘渣袋，可供攜帶或分裝安非他
    命便利之用，亦不能推定係屬販賣安非他命之相關證物。
(四)再者，本件被告欲販賣毒品與乙○○之數量，乙○○未詳予供明，是以被告是否
    有取差價而牟利之意圖，亦難以證明，自不足據為不利於被告之認定。
(五)綜上所述，前開證人之證詞既有瑕疵，且乏證據足以補強並擔保該部分證詞之真
    實性，另其餘相關證物亦不足採為斷罪資料，足見本案顯然尚未達到通常一般之
    人均不致有所懷疑，而得確信其為真實之程度。此外，復查無其他積極證據足資
    認定被告涉有販賣第一級毒品之犯行，自屬不能證明其犯罪。
(六)本件被告係被訴販賣第一級毒品海洛因，雖販賣第一級毒品海洛因之事實當然包
    括販賣前後持有海洛因之行為，惟本件既認被告係因施用海各因而持有海洛因，
    該部分行為與販賣海洛因事實無關，顯非起訴範圍，本院就該部分自無從審究，
    併此敘明。
五、原審未為詳究，就此部分遽以論罪科刑，尚有違誤。被告上訴意旨，否認犯罪，
    為有理由，自應將此部分原判決予以撤銷，並依法諭知被告無罪之判決。
據上論斷，應依刑事訴訟法第三百六十九條第一項前段、第三百六十四條、第二百九
十九條第一項前段、第三百零一條第一項前段，判決如主文。
本案經檢察官曾忠己到庭執行職務。
中      華      民      國    九十二    年     十二     月     十七     日
                              台灣高等法院刑事第六庭
                                  審判長法  官  陳  春  秋
                                        法  官  王  麗  莉
                                        法  官  高  明  哲
右正本證明與原本無異。
如不服本判決，應於收受送達後十日內向本院提出上訴書狀，其未敘述上訴之理由者
並得於提起上訴後十日內向本院補提理由書（均須按他造當事人之人數附繕本）。
                                        書記官  李  垂  福
中      華      民      國    九十二    年     十二     月     十七     日


司法院資訊處製作；財團法人民間司法改革基金會備份。
